最高法院刑事判決　　　　　　九十六年度台上字第七一三六號
上　訴　人　甲○○
上列上訴人因殺人未遂案件，不服台灣高等法院高雄分院中華民
國九十五年四月二十八日第二審判決（九十五年度上訴字第九九
號，起訴案號：台灣高雄地方法院檢察署九十三年度偵字第一三
八三六號），提起上訴，本院判決如下：
    主  文
上訴駁回。
    理  由
按刑事訴訟法第三百七十七條規定：上訴於第三審法院，非以判
決違背法令為理由，不得為之；是提起第三審上訴，應以原判決
違背法令為理由，係屬法定要件；且必須依據卷內資料為具體之
指摘，並足據以辨認原判決已具備違背法令之形式，始屬相當。
本件原判決綜合全案證據資料，本於事實審法院之推理作用，認
定上訴人甲○○有其事實欄所記載之犯行，因而維持第一審依想
像競合犯及行為時牽連犯關係，從重論以上訴人殺人未遂罪，處
有期徒刑七年六月，並宣告適當從刑之判決，駁回上訴人在第二
審之上訴。已詳細說明其所憑之證據及認定之理由；對於上訴人
所為之辯解，並已逐一敘明不可採之理由，俱有卷存之證據資料
可資覆按；從形式上觀察，原判決並無違背法令之情形。上訴人
之上訴意旨略稱：證人呂鍵泓、張慶霖二人，既因呂鍵泓遭推落
蝦池及被毆，而事後返回九太釣蝦場意在尋仇，渠等所為不利伊
之供述，顯出於挾怨報復，而證人林志鴻有關上訴人持槍前往九
太釣蝦場之證詞，復有瑕疵，原審援採上開證人之證言，為不利
上訴人之論據，即有未當。又呂鍵泓、張慶霖二人於警詢及偵查
中之指認程序，僅指認上訴人一人之照片，亦有瑕疵云云。惟查
證據之取捨及事實之認定，均為事實審法院之職權，倘其採證認
事並未違反證據法則，自不得任意指為違法。又刑事實務上之對
人指認，乃於案發後，經由證人（包括被害人、共犯或目擊之第
三人等）指證並確認犯罪行為人之證據方法。現行刑事訴訟法並
無關於指認程序規定，如何由證人正確指認犯罪行為人，自應依
個案具體情形為適當之處理。指認之程序，固須注重人權之保障
，亦須兼顧真實之發現，以確保社會正義實現之基本目的。如證
人陳述係出於親身經歷之見聞所為指認，並依法踐行調查程序後
，綜合證人於案發時停留時間及所處之環境等各項情況，足資認
定其確能對被告觀察明白，認知被告之容貌、身材等特性，且該
事後依憑個人之知覺及記憶所為之指認客觀可信，並非出於不當
之暗示，亦未違背一般日常生活經驗之定則或論理法則，又非單
以證人之指認為被告論罪之唯一依據時，即非不得採為判決基礎
。原判決理由已說明係依憑呂鍵泓、張慶霖二人於偵查中就上訴
人於其事實欄所載時、地，持槍在約一公尺之距離處朝張慶霖開
槍，致張慶霖因左臉部槍傷，經就醫手術取出彈頭一顆等情之證
詞，高雄縣大寮鄉瑞生醫院之診斷證明書、該院民國九十四年一
月六日瑞字（九四）年ＯＯＯ四號函附張慶霖病歷資料、張慶霖
受傷相片，及證人林志鴻於偵查中有關上訴人案發當日確有持槍
至九太釣蝦場之證述等證據資料，資為認定上訴人有本件殺人未
遂犯行之論據（見原判決第五至九頁，理由第二段）。依其論述
意旨，顯認呂鍵泓、張慶霖二人與持槍射擊之行為人距離僅約一
公尺，尚無誤認之可能性，按諸上揭說明，其採證殊難認有違失
。又本件除由呂鍵泓、張慶霖二人指認上訴人外，原判決尚依憑
林志鴻偵查中之證詞等前揭證據資料，採為論罪之依據，復於理
由說明就案內所有證據本於調查所得心證，分別定其取捨而為事
實判斷之理由（見原判決第五至九頁，理由第二段），核無違背
經驗或論理法則之情形，自屬原審採證認事之職權行使，殊難指
為違法。上訴意旨執以指摘事項，或係單純為事實上之爭執，或
對原判決已說明論斷之事項，專憑己見，任意爭論，並非依據卷
證資料具體指摘原判決有何違背法令，不足據以辨認原判決已具
備違背法律上程式，應予駁回。至上訴人行為後，刑法部分條文
已於九十四年二月二日修正公布，並自九十五年七月一日起施行
，其中刑法第六十四條第二項關於死刑之減輕，業自「無期徒刑
，或為十五年以下十二年以上有期徒刑」修正為「無期徒刑」；
而同法第六十五條第二項關於無期徒刑之減輕，業自「七年以上
有期徒刑」修正為「二十年以下十五年以上有期徒刑」。經比較
新舊法之結果，應依刑法第二條第一項前段規定，適用有利於上
訴人之修正前刑法第六十四條第二項、第六十五條第二項。原判
決既係適用有利於上訴人之行為時法，雖未及為上述之比較說明
，但此顯然於判決無影響，附為敘明。
據上論結，應依刑事訴訟法第三百九十五條前段，判決如主文。
中    華    民    國  九十六  年   十二   月   十三   日
                      最高法院刑事第十二庭
                          審判長法官  洪  文  章
                                法官  王  居  財
                                法官  郭  毓  洲
                                法官  黃  梅  月
                                法官  邱  同  印
      本件正本證明與原本無異
                                      書  記  官
中    華    民    國  九十六  年   十二   月   十七   日
                                                      Ｋ
